【裁判字號】    97,交訴,74
【裁判日期】    971015
【裁判案由】    過失致死
【裁判全文】
臺灣屏東地方法院刑事判決              97年度交訴字第74號
公  訴  人  臺灣屏東地方法院檢察署檢察官
被      告  甲○○
選任辯護人  吳忠諺律師
上列被告因過失致死案件，經檢察官提起公訴（96年度偵字第
6517號），嗣被告於本院準備程序進行中先就被訴事實為有罪之
陳述，本院告知被告簡式審判程序之旨，並聽取當事人之意見後
，裁定改由受命法官獨任依簡式審判程序審理，判決如下：
    主  文
甲○○服用酒類，不能安全駕駛動力交通工具而駕駛，處有期徒
刑肆月，減為有期徒刑貳月，如易科罰金，以新台幣壹仟元折算
壹日；又因過失致人於死，處有期徒刑捌月，減為有期徒刑肆月
，如易科罰金，以新台幣壹仟元折算壹日。應執行有期徒刑伍月
，如易科罰金，以新台幣壹仟元折算壹日。
    事  實
一、甲○○前因公共危險（酒後駕駛）案件，經台灣士林地方法
    院以91年度交簡上字第109 號判決處拘役20日確定（未構成
    累犯）。其於民國95年10月18日晚上8 時許，在屏東縣萬丹
    鄉社皮某處檳榔攤飲酒後，已達無法安全駕駛動力交通工具
    之狀態，仍於同日晚上9 時許，騎乘車牌號碼KFI-376 號機
    車上路，欲返回其位於屏東縣崁頂鄉○○村○○路35號之住
    處，嗣於同日晚上10時許，其沿屏東縣竹田鄉○○路（即線
    道189 線）由北往南方向行駛，駛至線道189 線南下車道
    13.3公里近五魁橋處時，因酒後精神不濟，無法繼續騎乘機
    車，乃將其機車停放在慢車道上，稍事休息，詎其本應注意
    停車時，停於路邊之車輛，遇畫晦、風沙、雨雪、霧靄時，
    或在夜間無燈光設備或照明不清之道路，應顯示停車燈光或
    反光標識，且依當時之客觀情況，並無不能注意之情事，竟
    疏未注意，於停車時未顯示停車燈光或反光標識，嗣於同日
    晚上11時22分許，其下車走動之際，適有劉水木騎乘車牌號
    碼PUM-740 號機車，沿連成路由北往南方向行駛而至，因天
    色暗、照明不清，亦疏未注意車前狀況，致其發現甲○○及
    其停放之上開機車時，已閃避不及而撞上甲○○腿部，復擦
    撞到甲○○上開機車之左後車尾處，劉水木所騎乘之上開機
    車因此失控倒地，致受有頭部外傷、腦出血及顱骨骨折等傷
    害，劉朝祥亦受有右股骨骨折、右髖部10公分撕裂傷、右腓
    骨上段骨折、右第二趾骨骨折等傷害（劉朝祥未提出傷害告
    訴）。嗣為當時在附近之詹文榮發現後報警處理，警方據報
    到場後，將甲○○、劉水木送醫救治，甲○○於警方尚不知
    何人肇事時，即主動向警方坦承肇事並自願接受裁判，警方
    復委託醫院對甲○○抽血作酒精濃度檢驗，測得其血液中所
    含酒精濃度高達208.89MG /DL（換算成呼氣中酒精濃度為每
    公升1.04毫克 (mg/L)） ；惟劉水木仍於同年月22日傷重不
    治死亡。
二、案經臺灣屏東地方法院檢察署檢察官相驗後自動檢舉偵查起
    訴。
    理  由
一、本案被告甲○○所犯過失致死案件，並非法定刑為死刑、無
    期徒刑或最輕本刑3 年以上有期徒刑之罪，亦非高等法院管
    轄第一審之案件，而被告於本院準備程序中就被訴事實為有
    罪之陳述，本院合議庭乃裁定由受命法官獨任進行簡式審判
    程序。又簡式審判程序之證據調查，依刑事訴訟法第273 條
    之2 規定，不受同法第159 條第1 項審判外陳述排除之限制
    ，再被告對於卷內之各項證據，亦不爭執證據能力，故卷內
    所列之各項證據，自得作為證據，先予敘明。
二、上開犯罪事實，業據被告坦承不諱，核與證人詹文榮、葉俊
    宏警詢所述相符，並有道路交通事故現場圖、道路交通事故
    調查報告表（一）、（二）、道路交通事故當事人酒精濃度
    測定紀錄表、刑法第185 條之3 案件測試觀察紀錄表各1 份
    、檢察事務官勘驗事故現場與車損情形之筆錄2 份暨勘驗照
    片車損，以及事故現場相片等在卷足憑（見相驗卷第11、13
    、20、21、22、28、34至48、73至81頁）；而被害人劉水木
    因本件車禍事故傷重死亡之事實，業經臺灣屏東地方法院檢
    察署檢察官督同法醫師相驗明確，並有財團法人屏東基督教
    醫院診斷證明書、相驗筆錄、相驗屍體證明書、法醫驗斷書
    各1 份及相驗相片等附卷可稽（見相驗卷第32、52至61頁）
    ，被告自白與事實相符，堪可採信。
三、按刑法第185 條之3 係抽象危險犯，非實害犯，行為人客觀
    上已達不能安全駕駛之程度，且主觀上知其飲酒可能造成不
    能安全駕駛結果，竟仍放任自己駕駛，即應認有故意，而該
    當該罪。至於是否達「不能安全駕駛之程度」之認定，應依
    具體個案之實際情形判斷之，依目前醫學一致見解，吐氣酒
    精濃度達每公升0.25毫克以上時，將使駕駛人產生複雜之技
    巧障礙、駕駛能力變壞之行為表現，肇事比率比一般未飲酒
    全駕駛動力交通工具。駕駛人產生說話含糊、腳步不穩之行
    為表現，肇事比率比一般未飲酒時高出7 倍；吐氣酒精濃度
    達每公升0.55毫克以上時，將使駕駛人產生平衡感與判斷力
    障礙升高之行為表現，肇事比率比一般未飲酒時高出10倍；
    甚而如吐氣酒精濃度達每公升0.75毫克時，駕駛人將產生明
    顯酒醉、步履蹣跚之行為狀態，其肇事比率比一般高25倍，
    並認為吐氣酒精濃度達每公升0.55毫克以上時，即達絕對「
    不能安全駕駛之程度」，此有中央警察大學交通系暨交通管
    理研究所蔡中志教授之研究與製表可參。因該0.55毫克之數
    值，係經由實際偵測所得之統計值，為經驗科學上所肯定之
    客觀實驗數據，是以該數值作為絕對不能安全駕駛之標準，
    不僅不違反經驗法則，且免舉證之困難。準此，若吐氣酒精
    濃度達每公升0.55毫克以上時，應認已達絕對不能安全駕駛
    之程度，若數值在此之下，仍須輔以客觀事實，方可認定是
    否已達不能安全駕駛之程度，並應由檢察官就此負舉證責任
    。本件被告經抽血檢測，測得其血液中所含酒精濃度高達
    208.89MG/DL ，換算成呼氣中酒精濃度為每公升1. 04 毫克
    ，依上開函文及文獻內容，再衡以被告酒後駕駛為警查獲後
    ，警方詢問過程中，被告有說話含糊不清、意識模糊，多話
    等情狀，此有前開刑法第185 條之3 案件測試觀察紀錄表在
    卷可查，被告顯然已無法順利控制車輛、注意能力已然降低
    ，已達不能安全駕駛之程度，故被告上開服用酒類不能安全
    駕駛動力交通工具之犯行，堪以認定。
四、再按汽車（包括機器腳踏車）停車時，停於路邊之車輛，遇
    畫晦、風沙、雨雪、霧靄時，或在夜間無燈光設備或照明不
    清之道路，均應顯示停車燈光或反光標識道路交通安全規則
    第112 條第1 項第13款訂有明文。被告考領有普通重型機器
    腳踏車駕駛執照，有證號查詢機車駕駛人查詢結果在卷可憑
    （見相驗卷第24頁），其對此當知之甚明，其停車時自應注
    意前述道路交通安全規定並遵守之，而案發當時天氣晴、柏
    油路面乾燥、無缺陷、亦無障礙物等客觀情況，亦有上開道
    路交通事故調查報告表（一）在卷可憑，其顯無不能注意之
    情事，詎仍因前開疏失，致被害人騎乘機車行經被告停車處
    時，因天色暗、照明不清，未能及時發現被告停放在該處之
    上開機車，閃避不及人車倒地，被告顯然有前述過失無疑，
    而被害人亦因本件車禍死亡，與被告之過失行為間顯有相當
    因果關係；本件事證明確，被告過失致死犯行洵堪認定應予
    依法論科。至於被害人騎乘前開機車行經事故地點時，固亦
    疏未注意車前狀況，而就本件車禍之發生亦有過失，然尚無
    解於被告刑事責任之成立，併此敘明。
五、是核被告所為，係犯刑法第185 條之3 之服用酒類不能安全
    駕駛動力交通工具而駕駛罪及同法第276 條第1 項之過失致
    人於死罪。被告所犯上開2 罪間，犯意各別，行為互殊，應
    予分論併罰。又查被告於肇事後，在有偵查犯罪職權之公務
    員查知其過失致死犯行前，即主動向據報到現場處理之警員
    陳明其為肇事者及肇事經過而接受裁判等情，有屏東縣警察
    局道路交通事故肇事人自首情形紀錄表1 紙在卷足憑（見相
    驗卷第30頁），就其過失致死犯行部分，依刑法第62條前段
    規定減輕其刑。至於被告雖酒醉駕駛，然其酒醉駕駛行為並
    非造成被害人死亡之原因（其違規停放車輛之行為方為肇事
    原因），與道路交通事故管理處罰條例第86條第1 項之規定
    不符，自不得依該條文加重其刑，併此敘明。爰審酌被告前
    已有酒後駕駛前科，猶再次酒後駕駛，漠視一般往來之公眾
    及駕駛人之用路安全，且因不勝酒力，違規停放機車，致被
    害人因此死亡，造成被害人家屬心中永難彌補之傷痛，過失
    程度及造成之危害非微，且於查獲之初否認犯行，又被害人
    家屬要求賠償新台幣（下同）50萬元，賠償金額實屬合理，
    然被告迄未予以賠償（被害人家屬已領取其所投保之強制汽
    制責任保險之保險金新臺幣150 萬元），以填補被害人家屬
    所受之財產上及非財產上之損害，衡以被告素行尚稱良好，
    有臺灣高等法院被告前案紀錄表在卷可稽，又已於本院坦承
    犯行，被害人就本件事故之發生亦有過失，被告為低收入戶
    ，有屏東縣崁頂鄉公所低收入戶證明書1 份在卷可憑（見他
    字卷第13頁），經濟狀況不佳，無一次賠償被害人家屬50萬
    元之能力等一切情狀，就上開2 罪，分別量處如主文所示之
    刑，並均諭知易科罰金之折算標準，復均依中華民國96年罪
    犯減刑條例第2 條第1 項第3 款規定減其宣告刑刑期2 分之
    1 ，並定其應執行之刑及諭知易科罰金之折算標準。
據上論斷，應依刑事訴訟法第273 條之1 第1 項、第299 條第1
項前段，刑法第185 條之3 、第276 條第1 項、第51條第5 款、
第62條前段、第41條第1 項前段，刑法施行法第1 條之1 ，中華
民國九十六年罪犯減刑條例第2 條第1 項第3 款、第7 條、第9
條，判決處如主文。
中    華    民    國    97    年    10    月    15    日
                        交通法庭  法  官  陳秀慧
以上正本證明與原本無異。
如不服本判決應於收受本判決送達後10日內向本院提出上訴書狀
，其未敘述上訴理由者，並得於提起上訴後10日內向本院補提理
由書狀（均須按他造當事人之人數附繕本）「切勿逕送上級法院
」
中    華    民    國    97    年    10    月    15    日
                                  書記官  溫訓暖
附錄本判決論罪科刑法條：
中華民國刑法第185條之3
服用毒品、麻醉藥品、酒類或其他相類之物，不能安全駕駛動力
交通工具而駕駛者，處1 年以下有期徒刑、拘役或科或併科15萬
元以下罰金。
中華民國刑法第276條第1 項
因過失致人於死者，處2年以下有期徒刑、拘役或2000元以下罰
金。


司法院資訊處製作；財團法人民間司法改革基金會備份。
